---
title: "flujo base acumulada"
format: html
editor: source
---

## propósito

este notebook es responsable de crear y actualizar una base acumulada **por año**. combina los archivos CSV individuales de cada ronda de un año en un único archivo `base_acumulada.csv` que sirve como fuente de datos para los análisis de ese año.

> **IMPORTANTE:** primero y principal, debemos asegurarnos que todos los archivos de las rondas estén disponibles en la carpeta `data/raw/acumulada/rounds/<year>`. cada archivo debe seguir el formato `R<round_number>.csv` (se acepta también `r<round_number>.csv` por compatibilidad).

------------------------------------------------------------------------

### 1) setup

cargo librerías:

```{r}
library(dplyr)
library(readr)
library(purrr)
library(stringr)
```

### 2) configuración

aquí definimos las rutas y parámetros clave. para generar la base con un nuevo set de rondas, solo es necesario modificar el vector `ROUNDS_A_PROCESAR`.

```{r}
# parámetros principales
year_env <- Sys.getenv("YEAR_A_PROCESAR", unset = "")
YEAR_A_PROCESAR <- if (nzchar(year_env)) as.integer(year_env) else 2026L

# rutas
ruta_rounds_raw <- file.path("data", "raw", "acumulada", "rounds", as.character(YEAR_A_PROCESAR))
ruta_base_procesada <- file.path("data", "processed", "acumulada", as.character(YEAR_A_PROCESAR), "base_acumulada.csv")

round_files <- dir(
  ruta_rounds_raw,
  pattern = "^[Rr][0-9]+\\.csv$",
  full.names = FALSE
)

ROUNDS_A_PROCESAR <- round_files %>%
  str_extract("[0-9]+") %>%
  as.integer() %>%
  unique() %>%
  sort()

if (length(ROUNDS_A_PROCESAR) == 0) {
  stop("no se encontraron rondas numeradas en ", ruta_rounds_raw)
}
```

### 3) definición de funciones

este chunk contiene todas las funciones necesarias para el pipeline de agregación.

```{r}
# función auxiliar para generar nombres vectorizados con formato r<round>_q<numero>
limpiar_nombre_columna <- function(colnames, round_num) {
  q <- str_extract(colnames, "q\\d+")
  if (any(is.na(q))) {
    malos <- colnames[is.na(q)]
    stop(paste("no se pudo extraer número de pregunta de:", paste(malos, collapse = ", ")))
  }
  paste0("r", round_num, "_", q)
}

# procesa un único round y renombra columnas
procesar_round <- function(round_num, ruta_base) {
  candidatos <- c(
    paste0(ruta_base, "/R", round_num, ".csv"),
    paste0(ruta_base, "/r", round_num, ".csv")
  )
  archivo <- candidatos[file.exists(candidatos)][1]
  if (is.na(archivo)) {
    warning("no existe archivo para r", round_num, " en ", ruta_base, " → se salta r", round_num)
    return(NULL)
  }
  datos <- read_csv(archivo, show_col_types = FALSE)
  cols_resp <- names(datos)[str_detect(names(datos), "^q\\d+$")]
  datos %>%
    rename_with(~ limpiar_nombre_columna(.x, round_num), all_of(cols_resp))
}

# crea la base acumulada desde cero
crear_base_acumulada <- function(rounds, ruta_base, archivo_salida) {
  message("iniciando creación de base acumulada...")
  procesados <- map(rounds, ~ procesar_round(.x, ruta_base))
  names(procesados) <- paste0("r", rounds)
  procesados <- compact(procesados)
  
  if (length(procesados) == 0) stop("no se encontraron archivos de rounds válidos.")
  
  cols_part <- c("segmento", "nombre", "edad", "genero", "numero", "departamento", "voto", "voto2", "etiqueta")
  
  base_part <- rev(procesados) %>%
    map(~ select(.x, any_of(cols_part))) %>%
    bind_rows() %>%
    distinct(numero, .keep_all = TRUE)
  
  respuestas <- imap(procesados, ~ {
    df <- .x
    r <- str_remove(.y, "^r")
    cols_q <- names(df)[str_detect(names(df), paste0("^r", r, "_q\\d+$"))]
    select(df, numero, all_of(cols_q))
  }) %>%
    reduce(full_join, by = "numero")
  
  base_acumulada <- left_join(base_part, respuestas, by = "numero")
  
  message("base de datos combinada. procediendo a la limpieza final.")
  invisible(base_acumulada)
}

# limpia y estandariza columnas demográficas
limpiar_y_guardar_base <- function(base_df, archivo_salida) {
    base_limpia <- base_df %>%
      distinct(numero, .keep_all = TRUE) %>%
      mutate(edad = case_when(
        str_detect(edad, "17 - 24|17-24|25-30") ~ "30 y menos",
        str_detect(edad, "31 - 59|31 a 59|31-59") ~ "31 a 59",
        str_detect(edad, "60 y más|60+|más 60") ~ "60 y más",
        TRUE ~ edad
      )) %>%
      mutate(genero = case_when(
        genero == "Varón" ~ "Hombre",
        TRUE ~ genero
      ))
    
    dir.create(dirname(archivo_salida), recursive = TRUE, showWarnings = FALSE)
    write_csv(base_limpia, archivo_salida)
    
    message("base acumulada final guardada en: ", archivo_salida)
    invisible(base_limpia)
}


# verifica la estructura de la base
verificar_estructura <- function(archivo_base) {
  if (!file.exists(archivo_base)) {
    message("No existe la base acumulada.")
    return(NULL)
  }
  datos <- read_csv(archivo_base, show_col_types = FALSE)
  cat("=== estructura de la base acumulada ===\n")
  cat("dimensiones:", nrow(datos), "filas x", ncol(datos), "columnas\n\n")
  
  nombres <- names(datos)
  cols_part <- c("segmento", "nombre", "edad", "genero", "numero", "departamento", "voto", "voto2", "etiqueta")
  cat("columnas de participantes (", length(cols_part), "):\n", paste(cols_part, collapse = ", "), "\n\n")
  
  rounds_detectados <- unique(str_extract(nombres, "^r\\d+")) %>% na.omit() %>%
    map_chr(~ str_remove(., "r")) %>%
    as.numeric() %>%
    sort() %>%
    paste0("r", .)
  
  for (r in rounds_detectados) {
    qs <- grep(paste0("^", r, "_q\\d+$"), nombres, value = TRUE)
    cat(r, "→", length(qs), "preguntas:", paste(qs, collapse = ", "), "\n")
  }
  invisible(datos)
}
```

> un detalle a tener en cuenta es que si los datos de los participantes cambian entre rondas se toman los datos de la última ronda procesada.

### 4) workflow de ejecución

ahora, ejecutamos el proceso en dos simples pasos: crear y limpiar.

#### paso a) crear y combinar todas las rondas

este chunk ejecuta la función principal que procesa y combina todas las rondas especificadas en la configuración.

```{r}
base_combinada <- crear_base_acumulada(
  rounds = ROUNDS_A_PROCESAR,
  ruta_base = ruta_rounds_raw,
  archivo_salida = ruta_base_procesada
)
```

#### paso b) limpiar, estandarizar y guardar

este chunk toma la base combinada, aplica las limpiezas finales a los datos demográficos y guarda el archivo CSV definitivo.

```{r}
base_final <- limpiar_y_guardar_base(base_combinada, ruta_base_procesada)
```

#### paso c) verificar la estructura final

finalmente, revisamos la estructura de la base de datos final para asegurarnos de que todo esté correcto.

```{r}
verificar_estructura(ruta_base_procesada)
```
