---
title: "Reporte de respuestas del panel"
subtitle: "Cobertura, completitud y modalidad de respuesta (texto vs audio)"
lang: es
date: today
format:
  html:
    toc: true
    toc-depth: 2
    embed-resources: true
    theme: cosmo
    fig-width: 8
    fig-height: 4.2
execute:
  echo: false
  warning: false
  message: false
params:
  archivo: ""     # dejar vacio para usar el CSV mas reciente de la carpeta
---

```{r setup}
faltan <- setdiff(c("ggplot2", "knitr"),
                  rownames(installed.packages()))
if (length(faltan)) install.packages(faltan, repos = "https://cloud.r-project.org")
library(ggplot2)
library(knitr)

options(panel.skip.main = TRUE)   # cargar solo las funciones
source("code/analisis_panel.R")   # _quarto.yml fija execute-dir: project

ruta <- if (nzchar(params$archivo)) params$archivo else csv_mas_reciente()
res  <- analizar_panel(cargar_base(ruta))
dir_out <- exportar(res)   # data/processed/analysis/<year>/<round_id>/

tema <- theme_minimal(base_size = 12) +
  theme(panel.grid.minor = element_blank(),
        plot.title.position = "plot")
theme_set(tema)
AZUL <- "#2c6fbb"; NARANJA <- "#e08a1e"; GRIS <- "#b9c0c8"

v <- function(tabla, metrica) tabla$valor[grepl(metrica, tabla$metrica, fixed = TRUE)][1]
rc <- res$resumen_casos; rp <- res$resumen_personas

# flags para el eval condicional de los chunks (YAML no acepta "!expr !is.null(...)")
HAY_FECHA    <- is.data.frame(res$por_fecha)    && nrow(res$por_fecha) > 0
HAY_ETIQUETA <- is.data.frame(res$por_etiqueta) && nrow(res$por_etiqueta) > 0
HAY_TEST     <- nrow(res$casos_test) > 0
```

**Base:** `r basename(ruta)` · **Preguntas activas:** `r res$n_preguntas`
(`r paste(res$cols_activas, collapse = ", ")`)

```{r}
#| output: asis
if (length(res$preguntas_vacias))
  cat("::: {.callout-note}\n## Preguntas sin datos\n",
      paste(res$preguntas_vacias, collapse = ", "),
      " no tiene ninguna respuesta en toda la base: queda fuera del denominador de completitud.\n:::\n")
if (nrow(res$casos_test))
  cat("::: {.callout-warning}\n## Casos de prueba excluidos\n",
      nrow(res$casos_test), " caso(s) con respuestas tipo placeholder (\"Q1\", \"Q2\", \"TEXT\") ",
      "fueron excluidos del analisis. Ver tabla al final.\n:::\n")
```

## Titulares

::: {.grid}
::: {.g-col-4}
**`r v(rc, "Respuestas totales")`** respuestas recibidas
sobre `r v(rc, "Celdas posibles")` posibles
(**`r v(rc, "Tasa de llenado")`%** de llenado)
:::
::: {.g-col-4}
**`r v(rp, "Tasa de respuesta")`%** de las personas contactadas
respondio al menos una pregunta
:::
::: {.g-col-4}
**`r v(rp, "Tasa de completitud")`%** completo el cuestionario entero
:::
:::

## 1. Envios (nivel caso)

Cada fila del export es un caso/envio. Una misma persona puede tener varios.

```{r}
kable(rc, col.names = c("Metrica", "Valor"), format.args = list(big.mark = ","))
```

## 2. Personas

Se identifica a la persona por `r res$id_col`. Si tiene mas de un envio, se toma
su caso mas completo.

```{r}
kable(rp, col.names = c("Metrica", "Valor"))
```

### Cuantas preguntas contesto cada respondente

```{r}
d <- res$distribucion
d$grupo <- ifelse(d$preguntas_respondidas == res$n_preguntas, "Completo", "Parcial")
ggplot(d, aes(factor(preguntas_respondidas), personas, fill = grupo)) +
  geom_col(width = .75) +
  geom_text(aes(label = personas), vjust = -0.4, size = 3.4, colour = "grey25") +
  scale_fill_manual(values = c(Completo = AZUL, Parcial = NARANJA), name = NULL) +
  labs(x = "Preguntas respondidas", y = "Personas",
       title = "Distribucion de completitud entre quienes respondieron") +
  expand_limits(y = max(d$personas) * 1.12)
```

```{r}
kable(res$distribucion,
      col.names = c("Preguntas respondidas", "Personas", "% de respondentes"))
```

## 3. Modalidad: texto vs audio

Se cuenta como **audio** toda respuesta cuyo valor es un link (`https://...ogg`).

```{r}
kable(res$modalidad, col.names = c("Modalidad", "Personas", "% de respondentes"))
```

```{r}
pp <- res$por_pregunta[res$por_pregunta$activa, ]
lg <- rbind(
  data.frame(pregunta = pp$pregunta, tipo = "Texto", n = pp$texto),
  data.frame(pregunta = pp$pregunta, tipo = "Audio", n = pp$audio)
)
lg$pregunta <- factor(lg$pregunta, levels = pp$pregunta)
ggplot(lg, aes(pregunta, n, fill = tipo)) +
  geom_col(width = .75) +
  scale_fill_manual(values = c(Texto = AZUL, Audio = NARANJA), name = NULL) +
  labs(x = NULL, y = "Respuestas", title = "Respuestas por pregunta, segun formato")
```

## 4. Embudo de abandono

```{r}
e <- res$embudo
e$pregunta <- factor(e$pregunta, levels = e$pregunta)
ggplot(e, aes(pregunta, respuestas, group = 1)) +
  geom_line(colour = GRIS) +
  geom_point(colour = AZUL, size = 3) +
  geom_text(aes(label = respuestas), vjust = -0.9, size = 3.3, colour = "grey25") +
  labs(x = NULL, y = "Casos que llegaron", title = "Cuantos casos alcanzan cada pregunta") +
  expand_limits(y = max(e$respuestas) * 1.12)
```

```{r}
kable(res$embudo, col.names = c("Pregunta", "Respuestas", "% vs primera", "Cambio vs anterior"))
```

## 5. Evolucion por fecha

```{r}
#| eval: !expr HAY_FECHA
kable(res$por_fecha,
      col.names = c("Fecha", "Casos", "Con respuesta", "Completos", "Respuestas", "Audios", "% respuesta"))
```

```{r}
#| eval: !expr HAY_FECHA
f <- res$por_fecha
lg2 <- rbind(data.frame(fecha = f$fecha, tipo = "Casos", n = f$casos),
             data.frame(fecha = f$fecha, tipo = "Con respuesta", n = f$con_respuesta),
             data.frame(fecha = f$fecha, tipo = "Completos", n = f$completos))
ggplot(lg2, aes(fecha, n, colour = tipo)) +
  geom_line() + geom_point(size = 2) +
  scale_colour_manual(values = c(Casos = GRIS, `Con respuesta` = AZUL, Completos = NARANJA), name = NULL) +
  labs(x = NULL, y = NULL, title = "Casos y respuestas por dia")
```

## 6. Por etiqueta del caso

```{r}
#| eval: !expr HAY_ETIQUETA
kable(res$por_etiqueta,
      col.names = c("Etiqueta", "Casos", "Con respuesta", "Completos", "% respuesta"))
```

## Anexo

### Casos de prueba excluidos

```{r}
#| eval: !expr HAY_TEST
kable(res$casos_test, col.names = c("Caso", "Persona", "Fecha", "Placeholders"))
```

### Detalle por persona (primeras 30 filas)

```{r}
kable(head(res$detalle_personas, 30),
      col.names = c("Persona", "Respuestas", "Audios", "Textos", "Envios", "Estado"))
```

El detalle completo, junto con todas las tablas de este reporte, queda como CSV en
`r dir_out`.
