---
title: "descarga, transcripción y reinserción de audios .ogg"
format: html
editor: source
---

# transcripciones paneles

este documento quarto ejecuta paso a paso el flujo para:

-   **descargar** solo celdas que contienen enlaces a archivos `.ogg`
-   **subir** los audios a la carpeta raíz de audio en Google Drive (`drive$folder_audio` en `project.yml`, para ser procesados en Colab con Whisper)
-   **bajar** los `.txt` con las transcripciones resultantes desde la carpeta raíz de texto (`drive$folder_text` en `project.yml`)
-   **insertar** las transcripciones en el csv original, reemplazando los enlaces

> **tip:** ejecutar cada bloque de arriba hacia abajo, al cambiar `campaign`, `year` o `round_id`, las rutas se ajustarán automáticamente.

## 0) cargar librerías y autenticar en Google Drive

```{r}
# cargar librerías
library(googledrive)
library(readr)
library(dplyr)
library(httr)
library(yaml)

# configuración general del proyecto (cuenta y carpetas raíz de Drive)
project_cfg <- yaml::read_yaml("project.yml")

# autenticación con la cuenta usada en Colab
drive_auth(email = project_cfg$drive$account_email)
```

## 1) definir rutas y configuraciones

```{r}
campaign    <- "r14_20260526"
year        <- 2026
round_id    <- "R14"
dir_round_raw <- paste0("data/raw/transcriptions/", year, "/", round_id)
dir_out <- paste0("data/processed/transcriptions/output/", year)

ruta_voz     <- paste0(dir_round_raw, "/voice")
ruta_textos  <- paste0(dir_round_raw, "/text")
ruta_out_csv <- paste0(dir_out, "/transcripcion_", round_id, ".csv")
ruta_out_xlsx <- paste0(dir_out, "/transcripcion_", round_id, ".xlsx")

# carpetas raíz en Drive para el intercambio de audios con el Colab de Whisper
# (definidas en project.yml, no en este script, para poder reusar el flujo
# en otro proyecto con otra cuenta/estructura de Drive)
drive_folder_audio <- project_cfg$drive$folder_audio
drive_folder_text  <- project_cfg$drive$folder_text

# crear carpetas locales (no arroja warning si ya existen)
dir.create(ruta_voz,    recursive = TRUE, showWarnings = FALSE)
dir.create(ruta_textos, recursive = TRUE, showWarnings = FALSE)
dir.create(dir_out, recursive = TRUE, showWarnings = FALSE)

# leer csv original con enlaces a .ogg
csv_input_path <- paste0("data/processed/matched/", campaign, ".csv")
df_original    <- read_csv(csv_input_path, col_types = cols(.default = "c"))
```

## 2) funciones auxiliares

```{r}
# limpia un texto para usarlo como nombre de archivo
sanear_nombre <- function(nombre) {
  nombre %>%
    iconv(from = "UTF-8", to = "ASCII//TRANSLIT") %>%
    gsub("[^A-Za-z0-9]", "_", .) %>%
    gsub("_+", "_", .) %>%
    gsub("^_|_$", "", .)
}

# descarga un archivo .ogg
descargar_ogg <- function(link, carpeta_destino, nombre_archivo) {
  destino <- file.path(carpeta_destino, nombre_archivo)
  if (file.exists(destino)) return(destino)
  resp <- httr::GET(link, httr::write_disk(destino, overwrite = TRUE))
  httr::stop_for_status(resp)
  destino
}

# sube todos los .ogg de una ronda a drive
upload_gd_ogg <- function(
    dir_local,                             # carpeta local de audios
    round,                                 # id de ronda
    drive_folder_root = drive_folder_audio # carpeta raíz en Drive (project.yml: drive$folder_audio)
) {
  drive_path <- paste0(drive_folder_root, "/", round, "/")

  archivos <- list.files(dir_local, full.names = TRUE, pattern = "\\.ogg$")
  if (length(archivos) == 0) {
    message("no se encontraron archivos .ogg en: ", dir_local)
    return(invisible(NULL))
  }

  for (p in archivos) {
    drive_upload(p, path = drive_path)
    message(sprintf("subido a drive: %s → %s", basename(p), drive_path))
  }
}
```

## 3) detectar celdas con .ogg y descargar

```{r}
for (fila_idx in seq_len(nrow(df_original))) {
  for (col in names(df_original)) {
    enlace <- df_original[[col]][fila_idx]

    if (!is.na(enlace) && grepl("\\.ogg$", enlace, ignore.case = TRUE)) {
      col_saneada   <- sanear_nombre(col)
      nombre_local  <- paste0(col_saneada, "_fila", fila_idx, ".ogg")

      tryCatch(
        {
          descargar_ogg(enlace, ruta_voz, nombre_local)
          message(sprintf(
            "descargado %s (fila %d, columna %s)",
            nombre_local, fila_idx, col
          ))
        },
        error = function(e) {
          warning(sprintf(
            "error al descargar '%s' (fila %d, columna '%s'): %s",
            enlace, fila_idx, col, e$message
          ))
        }
      )
    }
  }
}
```

## 4) subir los .ogg a Drive para Colab

> **IMPORTANTE:** antes de ejecutar este bloque, asegurarse de haber creado la carpeta con el nombre de `round_id` dentro de las carpetas raíz `drive_folder_audio` y `drive_folder_text` (definidas en `project.yml`) en Google Drive.

```{r}
upload_gd_ogg(dir_local = ruta_voz, round = round_id)
message("archivos .ogg subidos. ejecuta el Colab y luego vuelve para continuar.")
```

## 5) descargar los .txt de transcripciones desde Drive

```{r}
archivos_drive <- drive_ls(
  path    = paste0(drive_folder_text, "/", round_id),
  pattern = "\\.txt$"
)

for (i in seq_len(nrow(archivos_drive))) {
  id_drive    <- archivos_drive$id[i]
  nombre_txt  <- archivos_drive$name[i]
  destino_loc <- file.path(ruta_textos, nombre_txt)

  drive_download(as_id(id_drive), path = destino_loc, overwrite = TRUE)
  message(sprintf("descargado txt: %s", nombre_txt))
}
```

## 6) leer los .txt y mapearlos a su fila y columna original

```{r}
lista_txt <- list.files(ruta_textos, pattern = "\\.txt$", full.names = TRUE)

datos_txt <- tibble(
  nombre_txt = basename(lista_txt),
  contenido  = sapply(lista_txt, function(f)
               paste0(readLines(f, encoding = "UTF-8"), collapse = " "))
) |>
  mutate(
    base            = tools::file_path_sans_ext(nombre_txt),
    columna_saneada = sub("_fila\\d+$", "", base),
    fila            = as.integer(sub("^.*_fila", "", base))
  )

# mapeo columna saneada a columna original
mapa_columnas <- tibble(
  original = names(df_original),
  saneada  = sapply(names(df_original), sanear_nombre, USE.NAMES = FALSE)
)

datos_txt <- datos_txt |>
  left_join(mapa_columnas,
            by = c("columna_saneada" = "saneada")) |>
  rename(columna = original) |>
  select(columna, fila, contenido)
```

## 7) insertar las transcripciones en el csv original

```{r}
df_transcripciones <- df_original

for (i in seq_len(nrow(datos_txt))) {
  col_actual  <- datos_txt$columna[i]
  fila_actual <- datos_txt$fila[i]
  texto_ogg   <- datos_txt$contenido[i]

  df_transcripciones[fila_actual, col_actual] <- texto_ogg
}
```

## 8) guardar csv final

```{r}
write_csv(
  df_transcripciones,
  ruta_out_csv
)
openxlsx::write.xlsx(
  df_transcripciones,
  ruta_out_xlsx
)
```