---
title: "Descarga, transcripción y reinserción de audios .ogg"
subtitle: "Panel WhatsApp — Encuesta Permanente CISCo-IJD"
format: html
editor: source
---

# Transcripciones

Este documento ejecuta paso a paso el flujo para:

-   **descargar** las celdas que contienen enlaces a archivos `.ogg`
-   **subir** los audios a la carpeta raíz de audio en Google Drive (`drive$folder_audio` en `project.yml`), para procesarlos en el Colab con Whisper
-   **bajar** los `.txt` con las transcripciones desde la carpeta raíz de texto (`drive$folder_text`)
-   **insertar** las transcripciones en el CSV original, reemplazando los enlaces

> Ejecutar los bloques de arriba hacia abajo. Las rutas se derivan de `project.yml`,
> así que al cambiar de ronda solo hay que editar el bloque `ronda:` de ese archivo.

> **Antes de empezar:** crear en Drive las subcarpetas `A/<round_id>` y `B/<round_id>`
> (o los nombres que figuren en `drive$folder_audio` / `drive$folder_text`), y completar
> `drive$account_email` en `project.yml` con la cuenta que usa el Colab.

## 0) Librerías y autenticación en Google Drive

```{r}
library(googledrive)
library(readr)
library(dplyr)
library(httr)
library(yaml)

project_cfg <- yaml::read_yaml("project.yml")
stopifnot(nzchar(project_cfg$drive$account_email))  # completar en project.yml

drive_auth(email = project_cfg$drive$account_email)
```

## 1) Rutas y configuración de la ronda

```{r}
campaign <- project_cfg$ronda$campaign     # "r1_20260807"
year     <- project_cfg$ronda$year         # 2026
round_id <- project_cfg$ronda$round_id     # "R1"

# Modo prueba: baja y sube solo unos pocos audios para validar el circuito
# completo (R -> Drive -> Colab -> Drive -> R) antes de procesar la ronda entera.
PRUEBA   <- FALSE
N_PRUEBA <- 3

dir_round_raw <- paste0("data/raw/transcriptions/", year, "/", round_id)
dir_out       <- paste0("data/processed/transcriptions/output/", year)

ruta_voz      <- paste0(dir_round_raw, "/voice")
ruta_textos   <- paste0(dir_round_raw, "/text")
ruta_out_csv  <- paste0(dir_out, "/transcripcion_", round_id, ".csv")
ruta_out_xlsx <- paste0(dir_out, "/transcripcion_", round_id, ".xlsx")

drive_folder_audio <- project_cfg$drive$folder_audio
drive_folder_text  <- project_cfg$drive$folder_text

dir.create(ruta_voz,    recursive = TRUE, showWarnings = FALSE)
dir.create(ruta_textos, recursive = TRUE, showWarnings = FALSE)
dir.create(dir_out,     recursive = TRUE, showWarnings = FALSE)

# entrada: el CSV cruzado con contactos que deja code/matching.R
csv_input_path <- paste0("data/processed/matched/", campaign, ".csv")
df_original    <- read_csv(csv_input_path, col_types = cols(.default = "c"))

# cuántos audios esperamos transcribir
n_audios <- sum(sapply(df_original, function(x) sum(grepl("\\.ogg$", x, ignore.case = TRUE))))
message(sprintf("%d filas, %d audios .ogg detectados", nrow(df_original), n_audios))
```

## 2) Funciones auxiliares

```{r}
# limpia un texto para usarlo como nombre de archivo
sanear_nombre <- function(nombre) {
  x <- iconv(nombre, from = "UTF-8", to = "ASCII//TRANSLIT")
  x <- gsub("[^A-Za-z0-9]", "_", x)
  x <- gsub("_+", "_", x)
  gsub("^_|_$", "", x)
}

descargar_ogg <- function(link, carpeta_destino, nombre_archivo) {
  destino <- file.path(carpeta_destino, nombre_archivo)
  if (file.exists(destino)) return(destino)
  resp <- httr::GET(link, httr::write_disk(destino, overwrite = TRUE))
  httr::stop_for_status(resp)
  destino
}

upload_gd_ogg <- function(dir_local, round, drive_folder_root = drive_folder_audio) {
  drive_path <- paste0(drive_folder_root, "/", round, "/")
  archivos <- list.files(dir_local, full.names = TRUE, pattern = "\\.ogg$")
  if (length(archivos) == 0) {
    message("no se encontraron archivos .ogg en: ", dir_local)
    return(invisible(NULL))
  }
  for (p in archivos) {
    drive_upload(p, path = drive_path)
    message(sprintf("subido a drive: %s → %s", basename(p), drive_path))
  }
}
```

## 3) Detectar celdas con .ogg y descargar

```{r}
mat    <- sapply(df_original, function(x) !is.na(x) & grepl("\\.ogg$", x, ignore.case = TRUE))
celdas <- which(mat, arr.ind = TRUE)          # columnas: row, col

if (PRUEBA) {
  celdas <- celdas[seq_len(min(N_PRUEBA, nrow(celdas))), , drop = FALSE]
  message(sprintf("MODO PRUEBA: se procesan %d de %d audios", nrow(celdas), n_audios))
}

for (i in seq_len(nrow(celdas))) {
  fila_idx     <- celdas[i, "row"]
  col          <- names(df_original)[celdas[i, "col"]]
  enlace       <- df_original[[col]][fila_idx]
  nombre_local <- paste0(sanear_nombre(col), "_fila", fila_idx, ".ogg")

  tryCatch(
    {
      descargar_ogg(enlace, ruta_voz, nombre_local)
      message(sprintf("descargado %s (fila %d, columna %s)", nombre_local, fila_idx, col))
    },
    error = function(e) {
      warning(sprintf("error al descargar '%s' (fila %d, columna '%s'): %s",
                      enlace, fila_idx, col, e$message))
    }
  )
}

message(sprintf("audios locales: %d", length(list.files(ruta_voz, pattern = "\\.ogg$"))))
```

## 4) Subir los .ogg a Drive para el Colab

```{r}
upload_gd_ogg(dir_local = ruta_voz, round = round_id)
message("archivos .ogg subidos. ejecutá el Colab de Whisper y volvé para continuar.")
```

## 5) Descargar los .txt de transcripciones desde Drive

```{r}
archivos_drive <- drive_ls(
  path    = paste0(drive_folder_text, "/", round_id),
  pattern = "\\.txt$"
)

for (i in seq_len(nrow(archivos_drive))) {
  drive_download(as_id(archivos_drive$id[i]),
                 path = file.path(ruta_textos, archivos_drive$name[i]),
                 overwrite = TRUE)
  message(sprintf("descargado txt: %s", archivos_drive$name[i]))
}
```

## 6) Mapear cada .txt a su fila y columna original

```{r}
lista_txt <- list.files(ruta_textos, pattern = "\\.txt$", full.names = TRUE)

datos_txt <- tibble(
  nombre_txt = basename(lista_txt),
  contenido  = sapply(lista_txt, function(f)
                 paste0(readLines(f, encoding = "UTF-8"), collapse = " "))
) |>
  mutate(
    base            = tools::file_path_sans_ext(nombre_txt),
    columna_saneada = sub("_fila\\d+$", "", base),
    fila            = as.integer(sub("^.*_fila", "", base))
  )

mapa_columnas <- tibble(
  original = names(df_original),
  saneada  = sapply(names(df_original), sanear_nombre, USE.NAMES = FALSE)
)

datos_txt <- datos_txt |>
  left_join(mapa_columnas, by = c("columna_saneada" = "saneada")) |>
  rename(columna = original) |>
  select(columna, fila, contenido)

# control: toda transcripción tiene que poder ubicarse en su columna original
message(sprintf("transcripciones mapeadas: %d de %d audios%s",
                nrow(datos_txt), n_audios,
                if (PRUEBA) " (modo prueba, faltan el resto a propósito)" else ""))
stopifnot(!any(is.na(datos_txt$columna)))
```

## 7) Insertar las transcripciones en el CSV

```{r}
df_transcripciones <- df_original

for (i in seq_len(nrow(datos_txt))) {
  df_transcripciones[datos_txt$fila[i], datos_txt$columna[i]] <- datos_txt$contenido[i]
}

# no debería quedar ningún enlace sin reemplazar
restantes <- sum(sapply(df_transcripciones, function(x) sum(grepl("\\.ogg$", x, ignore.case = TRUE))))
message(sprintf("enlaces .ogg sin transcribir: %d", restantes))
```

## 8) Guardar

```{r}
write_csv(df_transcripciones, ruta_out_csv)
openxlsx::write.xlsx(df_transcripciones, ruta_out_xlsx)

# copia para la base acumulada del año
dir.create(paste0("data/raw/acumulada/rounds/", year), recursive = TRUE, showWarnings = FALSE)
write_csv(df_transcripciones, paste0("data/raw/acumulada/rounds/", year, "/", round_id, ".csv"))

message("listo: ", ruta_out_csv)
```
